【裁判字號】    99,易,3100
【裁判日期】    991130
【裁判案由】    詐欺
【裁判全文】
臺灣臺中地方法院刑事判決             99年度易字第3100號
公  訴  人  臺灣臺中地方法院檢察署檢察官
被      告  李創欽
選任辯護人  鄧雲奎律師
上列被告因詐欺案件，經檢察官提起公訴（九十九年度偵字第一
八三一八號），被告於本院準備程序中就被訴之犯罪事實為有罪
之陳述，經告知被告簡式審判程序之旨，並聽取當事人之意見後
，本院合議庭評議後裁定由受命法官獨任改行簡式審判程序，判
決如下：
    主          文
李創欽幫助意圖為自己不法之所有，以詐術使人將本人之物交付
，處拘役伍拾日，如易科罰金，以新臺幣壹仟元折算壹日。緩刑
貳年。
    犯罪事實及理由
一、李創欽於民國九十九年五月間某日，見其電子郵件中有關代
    辦貸款廣告，因有貸款需求遂留下其資料，嗣有真實姓名、
    年籍均不詳自稱「邱先生」、「鄭敏仁經理」之成年男子遂
    撥打電話與李創欽聯絡並應允可代為辦理，並要求其提供金
    融帳戶之存摺、提款卡及密碼等物以供貸款使用。李創欽明
    知金融機構帳戶之存摺、提款卡及密碼係供自己使用之重要
    理財工具，關係個人財產、信用之表徵，且能預見將自己帳
    戶之存摺、提款卡連同密碼交付予不詳身分之成年人使用，
    極易被利用為與財產有關之犯罪工具，竟仍不顧他人可能遭
    受財產上損害之危險，而基於縱若其金融機構之帳戶資料被
    利用作為詐欺取財之用，亦不違背其本意之幫助犯意，率爾
    輕忽，未詳加思慮對方要求交付帳戶資料以為辦理貸款之合
    理性，而於九十九年五月十三日晚間某時許，將其前向渣打
    國際商業銀行建國分行所申辦帳號00000000000
    000號帳戶（下稱渣打銀行建國分行帳戶）、玉山銀行八
    德分行帳戶之存摺、提款卡及密碼，在臺北市南港區統一超
    商慈愛門市，以宅急便快遞方式寄送至臺中市○○路五五九
    號交付予該真實姓名、年籍均不詳自稱「鄭敏仁經理」之成
    年男子而容任他人作為詐欺取財之工具。上開真實姓名、年
    籍均不詳自稱「邱先生」「鄭敏仁經理」之成年男子於取得
    李創欽所提供之前開渣打銀行建國分行之帳戶資料後，遂與
    其等所屬之詐欺集團成員共同基於意圖為自己不法所有之犯
    意聯絡，先後於：（一）九十九年五月十五日十五時許，假
    冒網路購物賣家及銀行行員之名義，撥打電話向涂筑君佯稱
    ：其之前在網路購買衣服之付款方式，因轉帳程序有誤，設
    定為分期付款，需依指示操作自動櫃員機解除，並要求涂筑
    君將其帳戶內之存款領出後存放至指定之安全帳戶云云，致
    使涂筑君因而陷於錯誤，於同日下午五時一分許及五時十分
    許，前往位於臺北縣蘆洲市○○路三○八號之渣打國際商業
    銀行蘆洲分行，分別將新臺幣（下同）十萬元及二萬元，以
    現金存款之方式，存入李創欽之上開渣打銀行建國分行帳戶
    內。（二）於九十九年五月十五日二十二時四分許，假冒網
    路購物賣家及銀行行員之名義，撥打電話向黃柔禎佯稱：其
    之前在網路購買商品因付款方式設定有誤，設定為分期付款
    ，需依指示操作自動櫃員機解除云云，致使黃柔禎因而陷於
    錯誤，於同日二十二時四十一分許，依指示操作自動櫃員機
    而將一萬二千六百元，轉帳匯款（以陳誠祥所有之台新國際
    商業銀行三和分行帳號00000000000000帳戶
    之提款卡轉帳）至李創欽之上開渣打銀行建國分行帳戶內。
    （三）於九十九年五月十五日晚間某時許先在奇摩交友網站
    上留下MSN帳號予曹德明，迨曹德明將其加入好友名單後，
    即主動與曹德明以MSN談話，並向其佯稱：其因家庭因素在
    做小姐，希望曹德明可以幫助他，並要求曹德明提供手機號
    碼以供聯絡，再撥打電話向曹德明佯稱：如欲與其旗下小姐
    見面，需先匯款四千元至指定帳戶，以證明其並非警務人員
    云云，致使曹德明因而陷於錯誤，於次日（即九十九年五月
    十六日）零時三十一分許，依指示操作自動櫃員機，轉帳匯
    款四千元至李創欽上開渣打銀行建國分行帳戶內。上開款項
    並旋遭不詳之詐欺集團成員提領一空。嗣因涂筑君、黃柔禎
    、曹德明察覺有異，報警處理而循線查獲上情。
二、認定犯罪事實所憑之證據：
（一）被告李創欽於警詢、偵訊時之供述及本院審理中所自白之
      犯罪事實。
（二）證人即告訴人曹德明於警詢、本院九十九年十一月十六日
      審理時；及證人即被害人黃柔禎於警詢時；涂筑君於警詢
      、本院九十九年十一月十六日審理時所為之指訴。
（三）被告李創欽所有前開渣打銀行建國分行帳號000000
      00000000號帳戶之開戶資料暨歷史明細查詢、被
      害人涂筑君所提出之渣打銀行自動櫃員機交易明細表二張
      、內政部警政署反詐騙案件紀錄表（被害人涂筑君）、臺
      北縣政府警察局蘆洲分局蘆洲派出所受理詐騙帳戶通報警
      示簡便格式表（被害人涂筑君）、被害人黃柔禎所提出之
      台新銀行自動櫃員機交易明細表一張、陳誠祥台新國際商
      業銀行三和分行帳號00000000000000帳戶
      存摺影本（黃柔禎匯款帳號）、內政部警政署反詐騙諮詢
      專線紀錄表（被害人黃柔禎）、臺北縣政府警察局三重分
      局永福派出所受理各類案件紀錄表（被害人黃柔禎）、臺
      北縣政府警察局三重分局永福派出所受理詐騙帳戶通報警
      示簡便格式表（被害人黃柔禎）、臺北縣政府警察局三重
      分局永福派出所受理刑事案件報案三聯單（被害人黃柔禎
      ）、告訴人曹德明所提出交易時間為九十九年五月十六日
      凌晨零時三十一分之渣打銀行自動櫃員機交易明細表一張
      、內政部警政署反詐騙案件紀錄表（被害人曹德明）、高
      雄市政府警察局楠梓分局翠屏派出所受理詐騙帳戶通報警
      示簡便格式表（被害人曹德明）、高雄市警察局楠梓分局
      翠萍派出所金融機構聯防機制通報單、行動電話00000000
      00 號自99年5月8日至5月16日之通聯紀錄、財政部臺北市
      國稅局李創欽97年度綜合所得稅各類所得資料清單、宅急
      便寄送收據、自網路下載之代辦信用貸款廣告、鼎益鑫科
      技股份有限公司員工職務證明書在卷可稽。
三、查被告李創欽提供其所有之渣打銀行建國分行帳戶之存摺、
    提款卡及密碼予真實姓名、年籍均不詳自稱「邱先生」、「
    鄭敏仁經理」之成年男子及其等所屬之犯罪集團，供作匯款
    專戶使用，雖並未參與上開犯罪之構成要件行為，然其顯係
    以幫助他人犯罪之意思，實行上開犯罪構成要件以外之行為
    ，核其所為，係犯刑法第三十條第一項前段、第三百三十九
    條第一項之幫助詐欺取財罪。而被告僅係幫助他人實行詐欺
    取財罪，為幫助犯，依刑法第三十條第二項之規定，按詐欺
    取財罪正犯之刑予以減輕。又被告以一幫助詐欺之行為，使
    得詐欺集團分別詐騙被害人涂筑君、黃柔禎及曹德明，為一
    行為觸犯數罪名而侵害數法益之想像競合犯，應依刑法第五
    十五條規定，從一重（其中涂筑君遭詐騙十二萬元數額最高
    ，認幫助該次詐欺犯行情節較重）處斷。至公訴意旨雖認告
    訴人曹德明因遭詐騙，而另於九十九年五月十六日凌晨零時
    五十五分許匯款一元（即起訴書附表編號3後段部分）至李
    創欽所有上開渣打銀行建國分行帳戶內，因認被告此部分亦
    涉犯刑法第三十條第一項前段、第三百三十九條第一項之幫
    助詐欺取財罪嫌云云。惟查此部分告訴人曹德明係依詐欺集
    團成員指示另轉帳匯款一元至案外人陳建睿所有之渣打銀行
    龍岡分行帳號00000000000000號帳戶內乙節
    ，業經告訴人曹德明於警詢時供述在卷（見警卷第二十二頁
    ），並有其所提出交易時間為九十九年五月十六日凌晨零時
    五十五分許之渣打銀行自動櫃員機交易明細表及陳建睿上開
    渣打銀行龍岡分行帳戶之開戶資料及交易明細各一份附卷可
    憑（同上卷第二十四頁、第四十六頁至第四十九頁），則告
    訴人曹德明此部分因受詐騙，而轉帳匯款之金額既非匯入至
    被告林創欽所有上開渣打銀行建國分行帳戶內，核與被告無
    涉，自難令被告林創欽負此部分幫助詐欺取財罪責，惟檢察
    官認被告此部分幫助詐欺取財行為，與其前開有罪部分，屬
    於單純一罪關係，故不另為無罪之諭知，附予指明。爰審酌
    被告前未有犯罪前科記錄，有臺灣高等法院被告前案紀錄表
    附卷可稽，素行良好，其率然提供所有之金融機構帳戶予他
    人犯罪使用，危害社會治安及金融秩序甚鉅，及其犯罪動機
    、目的、手段，且本件被害人涂筑君、黃柔禎及曹德明因遭
    詐騙而匯入李創欽所開設前述帳戶內之金額合計達十三萬六
    千六百元，所生損害非屬輕微；惟念及被告本身並未實際參
    與詐欺取財之犯行，可責難性較為輕微，且被告於本院審理
    時終能坦承犯行，態度尚稱良好，並於已與被害人涂筑君、
    黃柔禎及曹德明分別以八萬元、九千元、四千元達成民事和
    解，有其所提出之和解書三份在卷可考（其中涂筑君部分已
    清償和解金四萬元，其餘四萬元須於九十九年十二月十五日
    前清償；曹德明部分均已清償完畢），被害人涂筑君於本院
    審理時並當庭表示不再追究被告等語等一切情狀，量處如主
    文所示之刑，併諭知易科罰金之折算標準，以示懲儆。
四、末查被告林創欽前未曾受有期徒刑以上刑之宣告，有臺灣高
    等法院被告前案紀錄表及臺灣臺中地方法院檢察署刑案資料
    查註紀錄表在卷可按。被告因一時失慮致犯本罪，且犯罪後
    已與被害人涂筑君、黃柔禎及曹德明均達成和解並賠償其損
    害，有和解書三份附卷可憑，經此偵審教訓，當知謹慎而無
    再犯之虞，本院認所宣告之刑，以暫不執行為適當，爰併宣
    告緩刑二年，以啟自新。
五、適用之法條：刑事訴訟法第二百七十三條之一第一項、第二
    百九十九條第一項前段、第三百十條之二、第四百五十四條
    第一項，刑法第三十條第一項、第三百三十九條第一項、第
    三十條第二項、第五十五條、第四十一條第一項前段、第七
    十四條第一項第一款，刑法施行法第一條之一第一項、第二
    項前段，判決如主文。
本案經檢察官張富鈞到庭執行職務。
中    華    民    國    99    年    11    月    30    日
                  臺灣臺中地方法院刑事第一庭
                                    法  官  許金樹
以上正本證明與原本無異。
如不服本判決應於收受送達後10日內向本院提出上訴書狀，並應
敘述具體理由；其未敘述上訴理由者，應於上訴期間屆滿後20日
內向本院補提理由書（均須按他造當事人之人數附繕本）「切勿
逕送上級法院」。
                                    書記官  王崑煜
中    華    民    國    99    年    11    月    30    日
附錄本案論罪科刑法條全文：
刑法第339條第1項
意圖為自己或第三人不法之所有，以詐術使人將本人或第三人之
物交付者，處5年以下有期徒刑、拘役或科或併科1千元以罰金

司法院資訊處製作；財團法人民間司法改革基金會備份。
